【裁判字號】    97,交上易,78
【裁判日期】    971021
【裁判案由】    業務過失傷害
【裁判全文】
臺灣高等法院高雄分院刑事判決        97年度交上易字第78號
上  訴  人  乙○○
即  被  告
上列上訴人因業務過失傷害案件，不服臺灣屏東地方法院97年度
交易字第37號中華民國97年7 月10日第一審判決（起訴案號：臺
灣屏東地方法院檢察署97年度偵字第305 號），提起上訴，本院
依簡式審判程序判決如下：
    主  文
原判決撤銷。
乙○○從事業務之人，因業務上之過失傷害人，處有期徒刑陸月
，如易科罰金，以新臺幣壹仟元折算壹日。
    事    實
一、乙○○受僱於高雄客運公司擔任大客車駕駛員，平日以駕駛
    大客車運送旅客為業，係以從事駕駛為業務之人，於民國96
    年9 月12日凌晨1 時15分許，駕駛車號FZ-777號營業大客車
    ，執行該公司營運之「高雄－墾丁」線客運業務，沿屏東縣
    枋寮鄉○○路○○道臺17線）由北往南行駛，途該路99之3
    號前方設有燈光號誌管制之路口附近時，本應注意汽車在同
    一車道行駛時，後車與前車之間應保持隨時可以煞停之距離
    ，且汽車行駛時，駕駛人應注意車前狀況，並隨時採取必要
    之安全措施，而依當時情形為晴天夜間，有照明，視線、視
    距尚佳，現場為柏油鋪設之省道路段，路面乾燥、平坦、無
    施工、無缺陷、無障礙，亦無其他不能注意之情事，詎乙○
    ○竟疏未注意車前狀況並與前方車輛保持適當之距離，致其
    所駕上開大客車自後方追撞同向在前由甲○○所駕駛之車號
    CZ-2318 號自用小客車車尾，致小客車駕駛甲○○因而受有
    頭部創傷、腦震盪及頭皮下血腫之傷害。乙○○肇事後留在
    現場等候，並向到場處理之警員自首而接受裁判。
二、案經甲○○訴由屏東縣警察局枋寮分局移送臺灣屏東地方法
    院檢察署檢察官偵查起訴。
    理    由
壹、程序方面：
    本件被告乙○○所犯為死刑、無刑徒刑或最輕本刑為3 年以
    上有期徒刑以外之罪，其於本院審理程序中就被訴事實為有
    罪之陳述，經審判長告知簡式審判程序之旨，並聽取檢察官
    及被告之意見後，本院裁定進行簡式審判程序審理。
貳、實體方面
一、訊據上訴人即被告乙○○對上開事實自白不諱，核與證人即
    告訴人甲○○於警詢中所證述情節相符，並有警製道路交通
    事故調查報告表(一)、(二)、現場圖、現場及車損照片14幀在卷
    可稽，而告訴人甲○○因本件車禍受有頭部創傷、腦震盪及
    頭皮下血腫之傷害，亦有振興復健醫院診斷證明書1 紙在卷
    可憑，足證被告之自白核與事實相符。
二、按汽車在同一車道行駛時，後車與前車之間應保持隨時可以
    煞停之距離，又汽車行駛時，駕駛人應注意車前狀況，並隨
    時採取必要之安全措施，道路交通安全規則第94條第1 項、
    第3 項分別定有明文，被告身為營業大客車駕駛人自應知悉
    並注意上述道路交通安全規則規定。又本件肇事時天候晴、
    夜間有照明，視線、視距尚佳，現場為柏油鋪設之省道路段
    ，路面乾燥、平坦、無施工、無缺陷、無障礙，有前揭道路
    交通事故調查報告表(一)附卷可稽，是肇事當時，依被告之智
    識、能力，應無不能注意之情事，被告竟疏於注意上揭規定
    ，致所駕大客車自後方追撞同向在前由甲○○所駕駛之自用
    小客車，是其駕駛行為顯有過失，且其過失行為與告訴人甲
    ○○受傷之結果間，顯有直接因果關係，本案事證已臻明確
    ，被告之犯行洵堪認定。
三、按刑法所謂之業務，係指以反覆同種類行為為目的之社會活
    動而言，最高法院著有69年臺上字第4047號判例可資參照。
    被告乙○○係以駕駛大客車為業之人，前揭時地駕駛大客車
    肇事時，係在從事其日常工作而執行載客業務之行為。核被
    告乙○○所為，係犯刑法第284 條第2 項前段業務過失傷害
    罪。又被告於肇事後留在現場等候，並於警員到場處理時，
    自動承認肇事而接受裁判，有警製自首情形紀錄表1 紙附卷
    可參，是被告所為核與刑法第62條前段之自首規定相符，爰
    依法減輕其刑。
四、原審對被告予以論罪科刑，固非無見，惟查被告係自後追撞
    同向在前由告訴人甲○○所駕駛之自用小客車，已如前述，
    自係違反道路交通安全規則第94條第1 項所規定之汽車在同
    一車道行駛時，後車與前車之間應保持隨時可以煞停之距離
    ，原判決未論及此部分過失責任，尚有未恰；被告上訴意旨
    ，以原審量刑過重，雖無理由，惟原判決既有上開可議，仍
    應由本院予以撤銷改判；審酌被告乙○○以駕駛營業大客車
    為業，本件係駕駛大客車行駛於人車往來頻繁之省道路段，
    竟未注意車前狀況及保持安全間隔而追撞前車，過失情節非
    輕，且迄今仍未與被害人達成和解以填補所生損害等一切情
    狀，量處如主文第2 項所示之刑，並諭知易科罰金之折算標
    準。
據上論斷，依刑事訴訟法第369 條第1 項前段、第364 條、第29
9 條第1 項前段，刑法第284 條第2 項前段、第62條前段、第41
條第1 項前段，刑法施行法第1 條之1 ，判決如主文。
本案經檢察官彭南雄到庭執行職務。
中    華    民    國    97    年    10    月    21    日
                  刑事第三庭    審判長法  官   周賢銳
                                      法  官   施柏宏
                                      法  官   黃憲文
以上正本證明與原本無異。
不得上訴。
中    華    民    國    97    年    10    月    21    日
                                      書記官   施耀程
附錄本件判決論罪科刑法條：
中華民國刑法第284條第2項
從事業務之人，因業務上之過失傷害人者，處1 年以下有期徒刑
、拘役或1 千元以下罰金，致重傷者，處3 年以下有期徒刑、拘
役或2 千元以下罰金。


司法院資訊處製作；財團法人民間司法改革基金會備份。
